【裁判字號】    92,交聲,125
【裁判日期】    920303
【裁判案由】    違反道路交通管理處罰條例聲明異議
【裁判全文】
臺灣臺北地方法院交通事件裁定                    九十二年度交聲字第一二五號
    異議人即
    受處分人  甲○○
右列受處分人因違反道路交通管理處罰條例案件，對於台北市交通事件裁決所中華民
國九十一年十二月三十一日所為之處分（原處分案號：北市裁三字第駕裁二二－ＡＢ
Ｙ０七八九七二號），聲明異議，本院裁定如左：
    主      文
原處分撤銷。
甲○○不罰。
    理      由
一、按法院受理交通事件，準用刑事訴訟法之規定，道路交通管理處罰條例第八十九
    條前段定有明文，是刑事訴訟法第一百五十四條「犯罪事實應依證據認定之，無
    證據不得推定其犯罪事實。」規定及最高法院四十年台上字第八六號判例所揭示
    「事實之認定，應憑證據，如未能發現相當證據，或證據不足以證明，自不能以
    推測或擬制之方法，為裁判基礎。」之旨，於法院審理行為人違反道路交通管理
    處罰條例案件時，當有其適用。次按設於實施機慢車兩段式左轉路口附近顯明之
    處，並配合劃設機慢車左轉待轉區標線之機慢車兩段左轉標誌，固係用以告示左
    轉機器腳踏車或慢車駕駛人應遵照號誌指示，在號誌顯示允許直行時先行駛至右
    前方路口之左轉待轉區等待左轉，俟該方向號誌顯示允許直行後，再行續駛，以
    兩段方式完成左轉（道路交通標誌標線號誌設置規則第六十五條規定參照），惟
    若於交岔路口縱設有機慢車兩段式左轉標誌之設立，而依機車駕駛人之行車動線
    ，無法看到該兩段式左轉之標誌，此際縱行為人未依兩段式方式為之左轉，亦難
    認機車駕駛人在該設有機慢車兩段式左轉標誌之交岔路口自其所行駛車道直接左
    轉，已該當於道路交通管理處罰條例第四十八條第二款「汽車駕駛人不依標誌、
    標線、號誌指示。」規定之構成要件，蓋此時既然用路人無法看到設於該交岔路
    口機慢車兩段式左轉之標誌，法何能要求駕駛人去遵守一個讓其無法預見之標誌
    之指示行車？其理甚明。
二、本件原處分機關認受處分人即異議人甲○○於民國九十一年十月十二日上午十一
    時五分許，騎乘其所有車號ＡＴＴ－一九七號重型機車，沿台北市內湖區○○○
    路○段由西往東方向行駛，途經台北市內湖區○○○路○段與舊宗路二段之交岔
    路口逕行左轉往北方向之舊宗路一段繼續行駛，而為台北市政府警察局內湖分局
    西湖派出所（以下稱內湖分局）員警李緯興當場攔停，並以受處分人騎乘機車未
    依兩段式方式左轉，有違反前揭道路交通管理處罰條例第四十八條第二款規定之
    行為掣單舉發，嗣受處分人於舉發通知單上所載之應到案日期前向原處分機關提
    出申訴，經原處分機關請舉發單位即內湖分局調查結果，仍認定受處分人有前述
    違規行為，原處分機關乃於九十一年十二月三十一日以受處分人有違反前揭道路
    交通管理處罰條例第四十八條第二款規定之行為，裁處受處分人罰鍰新台幣六百
    元，並依同條例第六十三條第一項第一款規定並予記受處分人違規點數一點。
三、訊據受處分人固不否認有於前述時間騎乘前開車號機車，在前述地點依前述行車
    動線，未以二段式左轉之方式即直接左轉，而為警攔停開單告發之事實，惟堅決
    否認有任何違反道路交通管理處罰條例規定之行為，辯稱：我本來是從舊宗路一
    段由北往南方向行駛，要到對向之力麗家具店附近購物，因為舊宗路一段與民權
    東路六段交岔路口有標示禁止從舊宗路一段由北左轉往東方向之民權東路六段行
    駛，所以我只好先到舊宗路一段與民權東路六段之西南角暫停待轉，等綠燈亮，
    因為從民權東路六段要左轉往北方向之舊宗路一段所設立之機慢車二段式左轉標
    誌設在我待轉之後方，我後面又沒有長眼睛，怎會知道要二段式左轉，而從民權
    東路六段左轉往舊宗路一段往北之方向，又沒有禁止左轉之標誌，所以我就直接
    左轉，誰知道我就被警察給攔下來，我實在不是要故意不依二段式左轉，而是因
    為依我的行向，沒有辦法看到要二段式左轉之標誌等語，經查：受處分人所辯稱
    其原本前開行車動線、停車待轉之地點暨設於前開路口機慢車應二段式左轉之標
    誌設立在其待轉地點之後方等情，業據其提出行車動線圖、現場照片為證，並據
    本件舉發員警李緯興於本院九十二年二月二十日調查時供稱前開路口所設置之機
    慢車二段式左轉標誌係設在受處分人停車待轉地點之後方，受處分人之行車動線
    並無錯誤（當日訊問筆錄參照），則核諸前揭說明，既然依受處分人之行車動線
    ，無法看到設於該路口機慢車應兩段式左轉之標誌，此際縱受處分人未依兩段式
    方式為之左轉，仍不能認受處分人已該當於道路交通管理處罰條例第四十八條第
    二款規定之構成要件，受處分人未違反前開法條之規定，甚為明確。
四、綜上所述，原處分機關所認定受處分人有前開違反道路交通管理處罰條例之違規
    事實，尚與事實不符，原處分機關不察，遽對受處分人為前開裁決，即難認為允
    當，應認受處分人之異議為有理由，自應由本院將原處分撤銷，改諭知受處分人
    不罰，以資適法。
據上論斷，應依道路交通案件處理辦法第二十條前段，裁定如主文。
中      華      民      國    九十二    年      三      月      三      日
                                    臺灣臺北地方法刑事第三庭
                                          法  官  葉建廷
右正本證明與原本無異。
如不服本裁定，應於裁定送達後五日內，向本院提出抗告狀。
                                          書記官  許婉如
中      華      民      國    九十二    年      三      月      三      日


司法院資訊處製作；財團法人民間司法改革基金會備份。
